臺灣南投地方法院民事裁定
111年度消債更字第3號
聲  請  人
即  債務人  何雪鈴  
相  對  人
即  債權人  國泰世華商業銀行股份有限公司

法定代理人  郭明鑑  


相  對  人
即  債權人  和潤企業股份有限公司

法定代理人  劉森源  


上列當事人間更生事件，本院裁定如下：
　　主　文
聲請人即債務人何雪鈴自民國一百一十一年五月三日十六時起開
始更生程序。
命司法事務官進行本件更生程序。
　　理　由
一、按債務人不能清償債務或有不能清償之虞，且無擔保或無優
    先權之本金及利息債務總額未逾新臺幣（下同）12,000,000
    元者，於法院裁定開始清算程序或宣告破產前，得向住所地
    或居所地之法院聲請更生，消費者債務清理條例（下稱消債
    條例）第3條、第5條第1項及第42條第1項分別定有明文。次
    按債務人對於金融機構負債務者，在聲請更生或清算前，應
    向最大債權金融機構請求協商債務清償方案，或向其住、居
    所地之法院或鄉、鎮、市、區調解委員會聲請債務清理之調
    解。消債條例第151條第1項亦定有明文。又法院開始更生程
    序之裁定，應載明其年、月、日、時，並即時發生效力。法
    院裁定開始更生程序後，得命司法事務官進行更生程序，必
    要時，得選任律師、會計師或其他適當之自然人或法人一人
    為監督人或管理人，復為消債條例第45條第1項、第16條第1
    項所明定。
二、本件聲請意旨略以：聲請人即債務人（下稱聲請人）負欠相
    對人即債權人（下稱債權人）已知之債務總金額新臺幣（下
    同）711,396元，有不能清償債務之情事，前依消債條例規
    定，於民國110年8月17日向本院聲請與最大債權銀行即債權
    人國泰世華商業銀行股份有限公司（下稱國泰世華銀行）進
    行前置調解，經本院於110年9月29日以110年度司消債調字
    第76號調解不成立。聲請人現任職於聖傑機器工業股份有限
    公司，平均每月薪資收入約26,000至29,000元，每月個人必
    要支出為15,900元，另父親之工作因疫情不穩領薪不多，故
    仍須與弟共同扶養已離異之父母，加計父親之扶養費4,000
    元，共計每月必要支出為19,900元，復聲請人願盡力清償，
    每月收入扣除必要生活費用後仍有餘額。而債權人國泰世華
    銀行提出以分84期、每期3,109元之清償方案，但債權人和
    潤企業股份有限公司（下稱和潤公司）僅願提出每月1萬餘
    元之清償方案，如此方案實在無力負擔，但其仍有固定收入
    可履行更生方案，爰依法聲請更生等語。
三、聲請人前揭主張，業據其提出聲請人之財產及收入狀況說明
    書、債權人清冊、債務人清冊、身分證影本、聲請人之全國
    財產稅總歸戶財產查詢清單、105至109年度綜合所得稅各類
    所得資料清單、勞工保險被保險人投保資料表暨（明細）、
    全戶戶籍謄本、財團法人金融聯合徵信中心當事人查詢當事
    人綜合信用報告回覆書及聲請人父親之全國財產稅總歸戶財
    產查詢清單、108至109年度綜合所得稅各類所得資料清單等
    件為憑。經查：
　㈠聲請人前於110年8月17日以書面向本院聲請前置調解，經本
    院以110年度司消債調字第76號前置調解事件受理，並於110
    年9月29日調解不成立，業經本院依職權調取本院110年度司
    消債調字第76號前置調解事件卷宗審閱無訛，是聲請人於聲
    請本件更生前，業經調解不成立，已符合消債條例第151條
    第1項之要件，堪可認定。
　㈡又聲請人陳稱其目前任職於聖傑機器工業股份有限公司，平
    均每月薪資收入約26,000至29,000元，而聲請人自109年8月
    3日由該公司為投保單位，110年2月1日起之勞工保險每月投
    保薪資為27,600元，此有聲請人提出之110年10月7日之勞工
    保險被保險人投保資料表暨（明細）可證，堪信為真。聲請
    人陳明個人每月必要支出為15,900元，另須與弟扶養父親，
    加計扶養父親之扶養費4,000元，每月收入扣除必要支出仍
    有餘額；考量聲請人負債之現況，該日常生活所需費用，自
    應節制開支，不得有超越一般人最低生活標準之享受，否則
    反失衡平，故依消債條例第64條之2第1項規定，聲請人之必
    要生活費用，應以最近1年衛生福利部或直轄市政府所公告
    當地區每人每月最低生活費1.2倍計算其數額。而核以111年
    度臺灣地區每人每月最低生活費1.2倍為17,076元（計算式
    ：14,230×1.2 ＝17,076）之計算，除有特殊情形並有證據證
    明者外，本宜以此為度，始得認係必要支出。聲請人主張之
    每月必要支出未逾上開必要支出限度，應屬妥適。又雖聲請
    人父親108年、109年有收入，所得分別為300,000元、200,0
    00元，則109年度之所得確有減少，且其名下固有1筆房屋及
    2筆土地，惟其中1筆房屋及土地，應為聲請人與父親等人設
    籍居住之房地，則僅其餘1筆土地，尚難逕認聲請人父親之
    自有財產確足可維持生活無須依賴子女扶養，故聲請人主張
    其父親因疫情不穩領薪不多，仍須支付扶養費，尚堪採信。
    而依消債條例第64條之2第1、2項規定：受扶養者之必要生
    活費用，以111年度臺灣地區每人每月最低生活費1.2倍即17
    ,076元作為計算標準，並依聲請人陳明依法應負擔扶養義務
    之比例2分之1（聲請人與弟為共同扶養義務人）認定之，則
    聲請人所列其父親扶養費4,000元，未逾17,076元之半數，
    亦屬合理。則聲請人每月固定收入26,000元至29,000元，於
    扣除個人生活必要支出及扶養費共計19,900元後，每月尚有
    餘額6,100元至9,100元，可供履行更生方案，而有重建更生
    之可能。
  ㈢再者，依據債權人國泰世華銀行陳報至111年1月21日止，其
    債權額為229,407元（含本金、利息），聲請人負欠無擔保
    債務總額229,407元；另債權人和潤公司陳報至111年1月19
    日止，其有擔保之債權額為447,733元（含本金、利息）；
    聲請人名下除有車牌號碼：000-0000號自用小客車（下稱系
    爭車輛），別無其他財產，有其全國財產稅歸戶財產查詢清
    單可佐，系爭車輛為債權人和潤公司之擔保標的物，亦有本
    院110年度司消債調字第76號前置調解事件卷內之該公司陳
    報狀足參，系爭車輛係2014年出廠，距今已有8年，殘值應
    不高。故本院審酌聲請人之財產收入狀況與其負欠之債務金
    額相較，足認聲請人確有不能清償債務或有不能清償之虞之
    情事，且聲請人每月收入扣除個人必要生活費用及扶養費用
    後仍有餘額，堪認其應有履行更生方案之可能，如不予更生
    重建生活，有違消債條例協助債務人重建更生之立法本意。
四、綜上所述，本件聲請人有無法清償債務之虞情事，又所負無
    擔保或無優先權之本金及利息債務總額未逾12,000,000元，
    且未經法院裁定開始清算程序或宣告破產，復查無消債條例
    第6 條第3項、第8條或第46條各款所定應駁回更生聲請之事
    由存在，則聲請人聲請更生，核屬有據，應予准許。
五、爰依首揭規定，裁定如主文。
中　　華　　民　　國　　111 　年　　5 　　月　　3 　　日
                      民事第二庭  法  官  徐奇川
以上正本係照原本作成。
本件不得抗告。
中　　華　　民　　國　　111 　年　　5 　　月　　3 　　日
                                  書記官  謝任閎